臺灣臺北地方法院行政訴訟判決　
110年度交字第79號
110年9月6日言詞辯論終結
原      告  柯佑霖  
法定代理人  
兼訴訟代理  
人          柯權峰  
被      告  臺北市交通事件裁決所

代  表  人  蘇福智  
訴訟代理人  吳美惠  
上列當事人間交通裁決事件，原告不服被告民國110年1月20日北
市裁催字第22-C00000000號、第22-C00000000號裁決，提起行政
訴訟，本院判決如下：
    主  文
原告之訴駁回。
訴訟費用新臺幣參佰元由原告負擔。　　
    事實及理由
一、事實概要：
　　原告駕駛000-0000號普通重型機車（下稱系爭車輛），於民
    國109年6月2日下午5時整許，在新北市淡水區淡金路3段與
    奎柔山路前，因無照駕駛，被新北市政府警察局淡水分局（
    下稱舉發機關）員警欄停稽查，嗣原告不聽員警制止，拒絕
    接受禁止駕駛及逕行移置保管車輛處分，而駕駛系爭車輛逃
    逸，舉發機關遂依道路交通管理處罰條例（下稱道交條例）
    第21條第1項第1款、第60條第1項規定，以新北警交字第C00
    000000號、第C00000000號舉發違反道路交通管理事件通知
    單（下分別稱A舉發單、B舉發單，合稱系爭舉發單），舉發
    原告有「無照駕駛」、「不聽制止，拒絕接受禁止其駕駛並
    得逕行移置保管車輛稽查逃逸」之違規行為，並載明應到案
    日期為109年7月17日前。嗣原告未於應到案日期前繳納罰鍰
    及向被告陳述意見，被告於110年1月20日逕以原告於上開時
    、地有「未滿十八歲之人駕駛機車」、「違反處罰條例之行
    為，不聽勤務人員制止（無照）」之違規事實，依道交條例
    第21條第1項第1款、第60條第1項，以北市裁催字第22-C000
    00000號、第22-C00000000號（下分別稱A處分、B處分，合
    稱原處分）分別對原告裁處罰鍰新臺幣（下同）9,000元，
    應參加道路交通安全講習，以及裁處罰鍰15,000元，自110
    年1月20日起6個月內不得重新考領駕駛執照，原處分於110
    年1月22日對原告送達。原告不服，於110年2月1日向本院提
    起行政訴訟。
二、原告起訴主張：
　　員警顯然見未成年無照駕駛年幼好欺負多開幾張罰單可以報
    績效獎金，係報復性之意氣用事，被告以連續處罰之方式懲
    罰原告，顯然係欲重覆行使其懲罰權，可見被告於執行職務
    時，未依行政程序法第10條之規定不得逾越法定之裁量範圍
    ，擇一處罰可達成警告行為人違規之作用。執法人員有擴張
    裁量權範圍、權力濫用、圖利之情形等情，並聲明：原處分
    撤銷。
三、被告則以：
　  系爭車輛於109年6月2日17時行經淡水區淡金路3段與奎柔山
    路，當時該分局員警於該路段執勤並發現該車駕駛人疑似未
    成年故上前攔查，經查詢駕駛人確實無駕駛執照，惟駕駛人
    為避免車輛遭員警移置保管遂逕行逃逸，員警依道交條例第
    21條第1項第1款：未滿18歲之人駕駛機車暨同條例第60條第
    1項：違反道交條例之行為不聽勤務人員制止（無照）舉發
    ，又不同違規事實得分別舉發，本案違規事實明確，員警依
    法舉發尚無不當等語置辯，並聲明：原告之訴駁回。
四、本院之判斷：
㈠、本案應適用之法令
　⒈道路交通安全規則第50條第1項規定：「汽車駕駛執照為駕駛
    汽車之許可憑證，由駕駛人向公路監理機關申請登記，考驗
    及格後發給之。汽車駕駛人經考驗及格，未領取駕駛執照前
    ，不得駕駛汽車。」
　⒉道交條例第4條第2項規定：「駕駛人駕駛車輛或行人在道路
    上，應遵守道路交通標誌、標線、號誌之指示、警告、禁制
    規定，並服從執行交通勤務之警察或依法令執行指揮交通及
    交通稽查任務人員之指揮。」
　⒊道交條例第7條之2第1項第4款規定：「汽車駕駛人之行為有
    下列情形之一，當場不能或不宜攔截製單舉發者，得逕行舉
    發：四、不服指揮稽查而逃逸，或聞消防車、救護車、警備
    車、工程救險車、毒性化學物質災害事故應變車之警號不立
    即避讓。」
　⒋道交條例第21條第1項第1款規定：「汽車駕駛人，有下列情
    形之一者，處新臺幣6,000元以上12,000元以下罰鍰，並當
    場禁止其駕駛：一、未領有駕駛執照駕駛小型車或機車。」
　⒌道交條例第21條第3項規定：「未滿18歲之人，違反第1項第1
    款或第3款規定者，汽車駕駛人及其法定代理人或監護人，
    應同時施以道路交通安全講習。」
　⒍道交條例第85條之2第1項規定：「車輛所有人或駕駛人依本
    條例規定應予禁止通行、禁止其行駛、禁止其駕駛者，交通
    勤務警察或依法令執行交通稽查任務人員應當場執行之，必
    要時，得逕行移置保管其車輛。」
　⒎道交條例第60條第1項規定：「汽車駕駛人，駕駛汽車有違反
    本條例之行為，經交通勤務警察或依法令執行交通稽查任務
    人員制止時，不聽制止或拒絕停車接受稽查而逃逸者，除按
    各該條規定處罰外，處新臺幣1萬元以上3萬元以下罰鍰，並
    吊扣其駕駛執照6個月；汽車駕駛人於5年內違反本項規定2
    次以上者，處新臺幣3萬元罰鍰，並吊扣其駕駛執照1年。」
　⒏道交條例第67條第8項規定：「汽車駕駛人違反本條例規定，
    應受吊扣駕駛執照處分，於汽車駕駛人係無駕駛執照駕車者
    ，在所規定最長吊扣期間內，不得考領駕駛執照。」
㈡、經查，原告駕駛系爭車輛，於109年6月2日下午5時許，在新
    北市淡水區淡金路3段與奎柔山路前，因有「未滿十八歲之
    人駕駛機車」、「違反處罰條例之行為，不聽勤務人員制止
    （無照）」之違規行為，遭舉發機關執勤員警製單舉發，原
    告未於應到案日期前向被告陳述意見，被告認違規事實明確
    ，逕依道交條例第21條第1項第1款、第60條第1項規定，以
    原處分分別對原告裁處罰鍰9,000元，應參加道路交通安全
    講習，以及裁處罰鍰15,000元，自110年1月20日起6個月內
    不得重新考領駕駛執照等情，有系爭舉發單（本院卷第69、
    71頁）、原處分（本院卷第73、75頁）、採證光碟（本院末
    頁證件存置袋）在卷可稽，核堪採認為真實。
㈢、按，舉發機關員警於109年6月2日下午5時許，在新北市淡水
    區淡金路3段與奎柔山路值勤時，見系爭車輛駕駛人有無照
    駕駛（未滿18歲）之違規行為，當場予以攔停稽查，經原告
    表明其尚未滿18歲，員警遂舉發原告有無照駕駛之違規事實
    ，並向原告表示尚須移置保管系爭車輛，惟原告仍逕行駕駛
    系爭車輛駛離現場，此有被告所提供之採證光碟可稽，並經
    本院製勘筆錄及當庭勘驗屬實（見本院卷第101-115頁、第1
    40頁）。參酌原告之戶政資料（見本院卷第85頁），原告係
    於92年3月11日生，於違規當時確係未滿18歲之人，為依法
    尚不得考領駕駛執照之人，是原告確有「無照駕駛」之違規
    行為無訛。又按上開勘驗結果，員警已明確告知原告尚須移
    置保管系爭車輛，且原告亦與員警爭論，請求員警不要移置
    保管系爭車輛，難謂不知員警制止其繼續駕駛系爭車輛而移
    置保管系爭車輛之意，惟其仍不聽員警之制止，逕行駕駛系
    爭車輛離開現場，足認原告確已構成「違反處罰條例之行為
    ，不聽勤務人員制止而逃逸」之違規行為。
㈣、原告雖主張舉發機關及被告有濫用裁量權限、重覆處罰之情
    事云云。惟查，本件原告有無照駕駛之違規行為，已於前述
    ，依道交條例第21條第1項第1款規定，應即受禁止駕駛系爭
    車輛之處分，又依道交條例第85條之2第1項規定，於原告應
    受禁止駕駛之處分時，值勤員警於必要時得逕行移置保管原
    告所駕駛之系爭車輛。按法律規定行政機關對於是否為行政
    行為，以及如何為行政行為，有裁量空間者，則行政機關有
    行政行為之裁量權，基於權力分立原則，行政法院針對行政
    機關基於裁量權所為之行政處分，除有逾越裁量權限、怠為
    裁量或裁量錯誤等裁量瑕疵之情形，而應認係逾越權限或濫
    用權力，以違法論應予撤銷者外，行政法院應尊重行政機關
    之裁量空間，不得就行政行為之合目的性進行審查，亦即行
    政法院對行政機關依裁量權所為行政處分之司法審查範圍，
    應僅限於裁量之合法性，而不及於裁量行使之妥當性。本件
    原告既涉有道交條例第21條第1項第1款之違規行為，員警本
    得依道交條例第85條之2第1項規定行使裁量權，裁量是否移
    置保管系爭車輛，觀諸系爭車輛遭員警攔停之地點乃為新北
    市淡水區，與原告所居住之臺北市中山區尚有一段距離，員
    警為避免原告繼續無照駕駛系爭車輛，保護未滿十八歲之原
    告之人身安全以及其他用路人交通往來之安全，自得逕行移
    置保管原告所駕駛之系爭車輛，以落實禁止原告繼續駕駛之
    處分，是舉發機關行使裁量權之結果，認定系爭車輛應予以
    移置保管，並無違誤。惟原告卻不聽員警之制止，仍繼續駕
    駛系爭車輛逃逸，自違反道交條例第60條第1項之規定，被
    告據此裁罰原告乃依法行政，並不生濫用裁量權限及重覆處
    罰之問題。原告上開主張，自不足採。
五、綜上所述，原告於事實概要欄所載時、地，有如事實概要欄
    所示之違規行為，事證明確，經被告於110年1月20日依道交
    條例第21條第1項第1款、第60條第1項規定，以原處分分別
    對原告裁處罰鍰9,000元，應參加道路交通安全講習，以及
    裁處罰鍰15,000元，自110年1月20日起6個月內不得重新考
    領駕駛執照，核無違誤。原告訴請撤銷原處分，為無理由，
    應予駁回。
六、本案判決基礎已臻明確，兩造其餘攻擊防禦方法及訴訟資料
    ，經本院審核後，認與判決結果不生影響，且無調查之必要
    ，爰不一一論述及調查，併此敘明。
七、第一審裁判費為300元，依法應由敗訴之原告負擔，且係原
    告於起訴時繳納，爰確定第一審訴訟費用如主文第2項所示
    。
八、結論：原告之訴為無理由，依行政訴訟法第98條第1項前段
    、第237條之8第1項，判決如主文。
中　　華　　民　　國　　110 　年　　9 　　月　　22　　日
                  行政訴訟庭　　法　官　張瑜鳳
以上正本係依原本作成。
如不服本判決，應於判決送達後20日內，以原判決違背法令為理
由，向本院提出上訴狀並表明上訴理由（原判決所違背之法令及
其具體內容或依訴訟資料可認為原判決有違背法令之具體事實）
，並繳納上訴裁判費新臺幣750 元。
其未載明上訴理由者，應於提出上訴後20日內，向本院補提理由
書（上訴狀及上訴理由書均須按他造人數附繕本）；如未按期補
提上訴理由書，則逕以裁定駁回上訴。　　　　　　　　　
中　　華　　民　　國　　110 　年　　9 　　月　　22　　日
                                書記官  林劭威